【裁判字號】    98,簡上,58
【裁判日期】    980729
【裁判案由】    請求撤銷調解之訴
【裁判全文】
臺灣臺南地方法院民事判決              98年度簡上字第58號
上  訴  人  丁○○
被上訴人    乙○○
訴訟代理人  丙○○
上列當事人間請求請求撤銷調解之訴事件，上訴人對於中華民國
98年2月24日臺灣臺南地方法院台南簡易庭96年度南調簡字第1號
第一審判決提起上訴，經本院於98年7月15日言詞辯論終結，判
決如下：
    主  文
上訴駁回。
第二審訴訟費用新臺幣參仟伍佰零陸元由上訴人負擔。
    事  實
甲、上訴人方面：
一、聲明：求為判決：
  (一)原判決廢棄。
  (二))兩造於民國96年10月18日在臺南縣佳里鎮調解委員會所成
    立之調解筆錄（案號：96年度刑調字第171號）無效或撤銷
    。
  (三)第一審、第二審訴訟費用由被上訴人負擔。
二、陳述：除與原判決記載相同者，茲引用之外，補稱：
  (一)查根據鄉鎮市調解條例第9條聲請調解，由當事人向鄉鎮市
    調解委員會以書面或言詞為之，言詞聲請者，應制作筆錄。
    書面聲請者，應按他造人數提出繕本。前項聲請，應表明調
    解事由及爭議情形。既然明文規定調解時，聲請應制作筆錄
    ，且聲請要表明調解事由及爭議情形，則聲請要制作筆錄，
    同理調解事由及爭議情形也要表明於筆錄之中。按明文規定
    之條例，依法應執行，以免致生爭議、糾紛，故出席證人的
    各調解委員用「忘記」二字搪塞當時之爭議狀況，已違反法
    律之公正，公平之原則。因此上訴人丁○○依法提出調解無
    效，其理由正當。
  (二)既然調解條例有明文規定聲請（含書面及言詞）之筆錄應表
    明調解事由及爭議情形。則上訴人丁○○請求鈞院向本案之
    調解委員會（即台南縣佳里鎮調解委員會）提出爭議情形時
    之筆錄（依法規定筆錄須兩造簽名）。若上述之調解委員會
    無法呈庭其爭議情形的筆錄。則證人即調解委員張郎成等三
    人之證詞不足採信。
  (三)據民國98年 6月11日之證人甲○○的證詞：上訴人丁○○與
    被上訴人乙○○就咖啡店的頂讓，實際於95年8月9日已完成
    頂讓和解書（此和解書影本已於98年 6月11日呈庭）。則為
    何於96年10月18日被上訴人乙○○強迫上訴人丁○○簽下須
    給付頂讓咖啡店款項的調解書，否則不和解詐欺案訴訟。此
    一咖啡店重覆二售，實有疑點，須再請證人黃祖裕律師和張
    郎成解委員到庭釐清案情。
  (四)按被上訴人乙○○對於頂讓咖啡店之事前後說詞不一，其理
    由是：
    1.在高雄地方法院就侵佔案的和解書，被上訴人乙○○坦承
      已收訖上訴人丁○○頂讓金新台幣42萬元整（請求傳喚當
      時處理和解書之見證律師黃祖裕律師，因為所有程序都是
      伊處理，伊比證人甲○○更清楚案件），並就與被上訴人
      乙○○的合夥人即證人甲○○之侵佔案、共同給付上訴人
      丁○○頂讓咖啡店之損失新台幣23萬元。
    2.嗣至台南地方法院檢察署、告發上訴人丁○○詐欺被上訴
      人乙○○的咖啡店新台幣42萬元整。並於96年10月18日於
      台南縣佳里鎮調解委員會強迫上訴人丁○○簽下給付94年
      底至95年初間頂下咖啡店的款項。但證人甲○○卻證此一
      咖啡店於95年8月9日已完成頂讓和解書。故有必要請證人
      黃祖裕律師到庭釐清案情。
    3.但於97年10月29日詐欺案不起訴書中。坦承根本沒有頂讓
      咖啡店之一事，純粹是要利用頂讓書之一事、趕走被上訴
      人乙○○的合夥人即證人甲○○。
      從上述之事實已經證明同一家咖啡店利用和解書重覆賣給
      同一個人，之後又坦承根本沒有頂讓咖啡店之一情節，顯
      然已證明證人即訴訟代理人丙○○和證人即調解委員張郎
      成等都在說謊，皆不足採信，且上訴人丁○○並沒有空言
      。
  (五)且依據鄉鎮市調解條例第18條「調解應審究事實真相及兩造
    爭議之所在；並得為必要之調查。調解委員會依本條例處理
    調解事件，得商請有關機關協助。」故鈞院可傳重要證人甲○○到庭釐清案情的疑點。依一般社會大眾的經驗，任何人
    買咖啡店都不可能寫二次和解書，重覆付二次款項，為了更
    證實本案件之調解無效，如上所述：調解條例第18條調解應
    審究事真相及兩造爭議之所在；並得為必要之調查。調解委
    員會依本條例處理調解協助，得商請有關機關協助。請傳喚
    證人黃祖裕律師（即證人甲○○所呈庭和解之見證律師），
    當時黃祖裕律師全權處理證人甲○○和被上訴人乙○○頂讓
    咖啡店的和解書，來印證本案件之台縣佳里鎮調解委員會未
    按照調解條例第18條調解應審究事實真相及兩造爭議之所在
    ；並得為必要之調查。則依事實之證據、可證本案件的調解
    不合法，因此上訴人丁○○依法訴請調解無效，其理由正當
    。
  (六)請求再一次傳喚證人即調解委員張郎成出庭，並就被上訴人
    乙○○對證人黃祖裕律師說：上訴人丁○○已經給付伊買咖
    啡店的款項新台幣42萬元整。但回過頭來對調解委員即證人
    張郎成卻說：上訴人完全沒給付被上訴人乙○○一毛錢。（
    因為在伊的答辯狀說：伊要求的是62萬元的給付）被上訴人
    乙○○對兩位見證人的陳述差異甚大。但依證人甲○○之證
    詞，和解之事早已解決。
  (七)懇請鈞院實有釐清案件之必要性，傳喚證人黃祖裕律師、調
    解委員張郎成，並就被上訴人乙○○等此三人就和解書的真
    偽對質。但請求訴訟代理人丙○○必須迴避，因為伊不是案
    件的關係人，更非上訴人丁○○合夥人，況和解書上並沒有
    伊的簽名。查製作詐欺案之調解筆錄後，被上訴人乙○○嗣
    於97年10月29日詐欺案不起訴書中，坦承與上訴人丁○○共
    同經營的咖啡店虧損嚴重。在咖啡店虧損之後，被上訴人才
    去叫伊父親出來鬧事，因不堪虧損，鬧得是是非非，利用調
    解筆錄，巧立明目，來降低被上訴人乙○○的虧損，這段虧
    損可證明證人丙○○等都在說謊，且不足採信。當初偵查的
    檢察官曾詢問上訴人和解時的意願，上訴人回答只想還給證
    人甲○○一個公道，並不是自願當聲請人，結果證人丙○○
    不瞭解事實真相也就罷了，還態度極差，口出句句威脅。其
    女兒即被上訴人乙○○違反和上訴人的契約，上訴人尚未追
    究責任。伊先急著亂討錢，被上訴人乙○○一開始向原始頂
    讓人陳珈米購買咖啡店時，就和證人甲○○一同被陳珈米騙
    了，買到陳珈米的一家空店。整件事件伊完全沒有全程在場
    ，只急著亂討錢，基於上述理由，證人黃祖裕律師、調解委
    員張郎成、被上訴人乙○○等三人就和解書的真偽對質時，
    訴訟代理人丙○○必須迴避。訴訟代理人丙○○口口聲聲說
    ：錢全部都是被上訴人乙○○出資的，假若被上訴人乙○○
    被提告偽證、偽造文書、違反契約等刑事告訴，一一的和被
    上訴人乙○○算清楚款項，做父親的應該要檢討自己的言行
    態度。因為一開始就是等於零，而且證人甲○○並沒有欠被
    上訴人乙○○新臺幣五十萬元，上訴人也有拿錢出來投資，
    就沒有所謂的要詐欺被上訴人乙○○新臺幣62萬元。被上訴
    人乙○○最後把咖啡店騙回去處理，結果伊不會處理，留下
    一堆債務還告上訴人詐欺。但需要負起合約的責任，未來還
    是要共同負擔。不是隨隨便便威脅人簽調解書，鬧雙胞胎，
    重覆付錢買咖啡店就了事
  (八)上訴人丁○○對於原判決之不爭議內容的部分，提出駁回之
    理由是：
    1.不爭議內容和爭議內容是相同的意思，拿給社會大果解讀
      ，實際上是一樣的意思。舉例，證人被查出來說謊，上訴
      人丁○○所言並非空言，但又同意不爭議內容。請問一下
      、依一般社會的經驗，一定回答是：「白告」，因為又同
      意不爭議。因此鈞院辛苦的查出事實真相，但又不爭議，
      那麼辛苦枉何事？
    2.當初審理的法官，問的是問句！並沒有具體的問：為什麼
      回答不爭議？如此的問才是完整的肯定句，中文的表達和
      英文的表達有語意的方式不同，請深入再審查上訴人丁○○回答：不爭議內容之意思。
    3.請查在本案件審裡中的調解書的內容：經本會調解成立，
      內容如下：聲請人於民國年94年底至95年初向對造人以新
      臺幣42萬元頂下一間咖啡店（與95年8月9日已完成頂讓和
      解書的事件是相同一件事），該筆款項尚未給付對造人‧
      ‧‧。右述內容本來就請鈞院調查事實真相，且歸在爭議
      內容，原判決卻把它歸納在不爭議內容，相互矛盾之處，
      顯然易見。當初告訴狀已清楚記載該調解有瑕疵、有失公
      平、有說謊、有做假，請求調解無效。因此上訴人丁○○
      為其矛盾之處，訴請上訴有理由，其理由正當。
    4.上訴人丁○○為什麼回答不爭議內容部分，其理由是：
    (1)97年10月20日詐欺案不起訴書，並沒有採用該調解書，表
      示該調解書有爭議，應該要撤銷調解無效，所以不用在爭
      議之理由一。
    (2)97年10月20日詐欺案不起訴書中，被上訴人乙○○坦承並
      沒有買賣咖啡店之事實，可證明證人即訴訟代理人丙○○
      和證人即調解委員張郎成等都在說謊，此乃上訴人回答不
      爭議內容部份之意思。
    (3)證人甲○○，黃祖裕律師可作證，買賣咖啡店之事實真相
      ，此乃上訴人回答不爭議內容部分之意思。
三、證據：援用第一審所提證據，並補提本院96年度南調簡字第
    1號民事判決影本一件、臺灣臺南地方法院檢察署96年度調
    偵字第1019號檢察官不起訴處分書一件、調解條例影本一件
    、和解書影本一件。
乙、被上訴人方面：
一、聲明：求為判決：
  (一)駁回上訴。
  (二)第二審訴訟費用由上訴人負擔。
二、陳述：除與原判決記載相同者，茲引用之外，補稱：
  (一)「珈米輕食咖啡館」是被上訴人出資，證人甲○○只是名義
    上合夥。
  (二)上訴人主張檢察官還她清白部分，是因為我們告她詐欺罪，
    而詐欺罪很難舉證成立，所以檢察官不起訴不代表上訴人沒
    有欠我們錢。
三、證據：援用第一審所提證據。
    理  由
一、本件上訴人起訴主張：兩造於96年10月18日早上 9點30分假
    台南縣佳里鎮調解委員之調解時，被上訴人全場保持沉默，
    僅最後在調解筆錄上負責簽名，在其調解之事項程序皆由被
    上訴人之父親丙○○全場發言並提意見和否決意見，被上訴
    人之母親陳彩雲和父親丙○○與上訴人另有其他刑事案件在
    台南地方法院審理中，所以被上訴人之父母不宜在調解會場
    上公開發言以避免挾怨報復之行為，但上訴人抗議卻遭調解
    委員駁回，整個調解過程皆由調解委員與被上訴人之父丙○○進行調解，而調解委員全依據被上訴人之父親丙○○之說
    詞為依據進行處理該案件之調解，整個調解程序顯然全失去
    公正，公平之法律行為原則。況被上訴人之父丙○○更威脅
    說「筆錄必須寫上訴人承購咖啡店，否則不和解。」，當時
    調解委員當時公開說：「既然法律無法處理，就用社會事處
    理。」，被上訴人之父親丙○○自己也公開說：「法律根本
    無法處理此事，本來就應該用社會事來處理此案件。」，於
    是調解委員和被上訴人之父親丙○○雙方即用社會事脅迫上
    訴人必須交付向第三人甲○○拿到的賠償金二分之一即新台
    幣（下同）十萬元給予被上訴人，但依法第三人甲○○的賠
    償金與被上訴人無關，且調解委員聽從被上訴人之父親丙○○的危言聳聽而放棄傳喚證人及第三人甲○○到場了解事實
    真相，又被上訴人之父親丙○○告訴調解委員說: 「若是上
    訴人不提高調解金，則伊也不去找檢察官，伊要直接找人到
    原告上班的地方鬧事，鬧的原告無法繼續在工作上上班。」
    調解委員居然依據被上訴人之父說詞脅迫原告：「你要把調
    解金提高，人家不找檢察官，人家現在要直接就找人出來鬧
    事。」，上訴人被調解委員的不公正及強勢作風脅迫的心生
    畏懼，只好被迫提高調解金額。則上述調解程序違反民法第
    72、73、74、92條規定，為此上訴人因而提起本訴等情，請
    求判決兩造於民國96年10月18日在臺南縣佳里鎮調解委員會
    所成立之調解筆錄（案號：96年度刑調字第 171號）無效或
    撤銷。
二、被上訴人則以：調解之償還金 180,000元非被上訴人要求的
    ，被上訴人向調解委員提出來的底線金額係咖啡店讓渡費42
    萬的一半21萬和詐騙現金卡20萬，總共41萬元，經過調解委
    員多方協調，才以償還金18萬元調解成立。本件非上訴人所
    言係被上訴人之父親丙○○聯合調解委員用脅迫的方式逼迫
    上訴人提高償還金，本件調解時，調解委員和被上訴人之父
    丙○○均從未公開說要用社會事處理，被上訴人之父丙○○
    更從未說過若原告不提高調解金額，則被上訴人父母也不找
    檢察官，要直接找人到上訴人上班的地方鬧事之類之言語。
    又上訴人主張第三人甲○○的賠償金與被上訴人無關，被上
    訴人同意此論述，蓋因被上訴人所有之店已讓渡予上訴人，
    上訴人要向第三人甲○○要求多少賠償金，確與被上訴人無
    關，然上訴人未曾給付店的讓渡費42萬元予被上訴人，嗣店
    內經營不善，而甲○○有意經營，上訴人就叫他簽一張借據
    ，此何來詐欺？另被上訴人拿給調解委員的資料，檢察官亦
    曾看過，也經正當方式取得，何以不能做為調解之依據等語
    ，資為抗辯。
三、本件經協商並簡化爭點後，確認兩造不爭執之事項如下：
  (一)兩造於96年10月18日早上 9點30分於台南縣佳里鎮調解委員
    之調解時（96年度刑調字第 171號），其調解過程被上訴人
    由其父丙○○陪同並參與發言及決定。
  (二)上開調解，參與委員有王鴻儀、黃淇荃、黃耀州、張郎成、
    張正秀，過程中委員有進出，或個別與兩造溝通。
  (三)上開調解結果：為上訴人願給付被告180,000元，餘440,000
    元被上訴人不予求償。付款方式：約定96年11月18日給付50
    ,000 元，及自96年12月至97年12月每月給付 10,000元，如
    有一期未給付，視同全部到期。被告願拋棄其餘民事請求。
四、本件兩造之爭執事項及本院應審酌者為：
  (一)被上訴人之父丙○○於96年度刑調字第171號調解時發言是
    否合法? 是否影響本件調解筆錄之效力?
  (二)上開調解過程，被上訴人之父丙○○是否有發言「既然法律
    無法處理，就用社會事處理。」及「若是上訴人不提高調解
    金，則伊也不去找檢察官，伊要直接找人到上訴人上班的地
    方鬧事，鬧得上訴人無法繼續在工作上上班。」等語，以脅
    迫上訴人簽名？如是，本件調解有無效或得撒銷之原因？
  (三)調解委員是否以被上訴人之父丙○○之說詞：「你要把調解
    金提高，人家不找檢察官，人家現在要直接就找人出來鬧事
    。」等語脅迫上訴人？如是，本件調解有無效或得撤銷之原
    因？
五、茲就上開爭點，分述本院得心證之理由如下：
  (一)被上訴人之父丙○○於96年度刑調字第171號調解時發言並
    不否影響本件調解筆錄之效力
  1.按調解為當事人約定互相讓步，以終止爭執或防止爭執發生
    之契約，只要當事人意思表示一致，契約即為成立。
  2.查本件兩造既已書立台南縣佳里鎮調解委員會96年度刑調字
    第 171號調解筆錄，並均經兩造即上訴人及被上訴人本人親
    自簽名確認其意思表示無訛，自不因調解過程中被上訴人之
    父丙○○曾經發言而異其效力。況且，訴外人丙○○為被上
    訴人之父，為被上訴人之直系血親尊親屬，縱其曾於調解過
    程中發言，然如未有不法之陳述內容，要難僅因此即推翻調
    解筆錄之效力。
  (二)上訴人雖主張上開調解過程，被上訴人之父丙○○有發言「
    既然法律無法處理，就用社會事處理。」及「若是上訴人不
    提高調解金，則伊也不去找檢察官，伊要直接找人到上訴人
    上班的地方鬧事，鬧得上訴人無法繼續在工作上上班。」等
    語，以脅迫上訴人簽名等語，惟查：
  1.按當事人主張其意思表示係因被詐欺或脅迫而為之者，應就
    其被詐欺或被脅迫之事實，負舉證之責任；又按民法第九十
    二條第一項前段規定，因被詐欺或被脅迫而為意思表示者，
    表意人得撤銷其意思表示，所謂因被脅迫而為意思表示，係
    指因相對人或第三人以不法危害之言語或舉動加諸表意人，
    使其心生恐怖，致為意思表示而言。當事人主張其意思表示
    係因被詐欺或脅迫而為之者，應就其被詐欺或被脅迫之事實
    ，負舉證之責任（最高法院21年上字第 201號判例及95年度
    台上字第2948號判決要旨分別參照）。
  2.經質之證人即本案之調解委員王鴻儀到庭具結證述：我有參
    與臺南縣佳里鎮公所96年刑調字第 171號調解，調解時丙○○沒有說：「法律根本無法處理本事，本來就應該用社會事
    處理本案件」這樣的話，現場亦無調解委員這樣說。丙○○
    也沒告訴調解委員說：「若是原告丁○○不提高調解金則他
    也不去找檢察官，而要直接找人到丁○○上班的地方鬧事，
    鬧得丁○○無法繼續在工作地點上班」這樣的話。當時調解
    的內容有提及兩造願以18萬元調解，這個調解內容是經過兩
    造同意，乙○○及丙○○也沒有用脅迫的方式對原告等語（
    見原審卷第65至67頁）；證人即本案之調解委員黃淇荃及張
    正秀亦均到庭具結證稱：我有承辦臺南縣佳里鎮公所96年刑
    調字第 171號調解事件，調解中丙○○和我都沒有說：「法
    律根本無法處理本事，本來就應該用社會事來處理本案件？
    」這樣的話。調解時丙○○也沒有告訴我或其他調解委員說
    ：「若是丁○○不提高調解金額，則他也不去找檢察官，而
    要直接找人到丁○○上班的地方鬧事，鬧得丁○○無法繼續
    在工作地點上班」這樣的話。也沒有聽聞其他調解委員這樣
    說。當時調解的內容有提及兩造願以18萬元調解，這個調解
    內容有經過兩造同意。乙○○及丙○○及調解委員也沒有用
    脅迫的方式對原告等語（見原審卷第119至121頁，第125至1
    27頁）；另證人即本案之調解委員張郎成到庭具結證述：我
    不記得我或丙○○有無說：「法律根本無法處理本事，本來
    就應該用社會事來處理本案件？」這樣的話。調解時丙○○
    沒有告訴我或其他調解委員說：「若是丁○○不提高調解金
    額，則他也不去找檢察官，而要直接找人到丁○○上班的地
    方鬧事，鬧得丁○○無法繼續在工作地點上班」這樣的話。
    調解的內容提及兩造願以18萬元調解，這個調解內容是經過
    兩造同意。乙○○、丙○○和調解委員沒有用脅迫的方式對
    原告等語（見原審卷第122至124頁），互核上開證人四人之
    證言均相一致，本院衡之證人即本案之調解委員王鴻儀、黃
    淇荃、張郎成及張正秀於原審審理時並均經到庭具結陳證，
    其等證述時亦均隔離為之，苟非兩造於臺南縣佳里鎮公所96
    年刑調字第 171號調解事件確如其證言所述之情形，證人四
    人之證言實無如此互符一致之理，足認其等證詞與事實相合
    ，堪信為真實可採。
  3.再按調解委員會委員，由鄉、鎮、市長遴選鄉、鎮、市內具
    有法律或其他專業知識及信望素孚之公正人士，提出加倍人
    數後，並將其姓名、學歷及經歷等資料，分別函請管轄地方
    法院或其分院及地方法院或其分院檢察署共同審查，遴選符
    合資格之規定名額，報縣政府備查後聘任之，鄉鎮市調解條
    例第3條定有明文。有鄉鎮市調解條例第4條各款失格情形或
    具同條例第5條之身分，亦不得為調解委員。經審之證人四
    人既均係依法遴選之信望素孚公正人士，兩造於臺南縣佳里
    鎮公所96年刑調字第171號調解內容亦非金額甚大之爭議，
    證人四人實無甘冒偽證之罪刑而刻意為虛偽陳述之理。益徵
    證人四人證述之詞，應屬實情，是上訴人以被上訴人之父丙○○調解過程中有發言「既然法律無法處理，就用社會事處
    理。」及「若是上訴人不提高調解金，則伊也不去找檢察官
    ，伊要直接找人到上訴人上班的地方鬧事，鬧得上訴人無法
    繼續在工作上上班。」等語，以脅迫上訴人簽名等情，而主
    張本院核定之臺南縣佳里鎮公所96年刑調字第171號調解有
    得撤銷之原因，而訴請本院撤銷該調解，並未能舉證證明之
    ，其前開主張，依法無據，自難憑信。
  (三)上訴人雖又主張：本件調解委員以被上訴人之父丙○○之說
    詞：「你要把調解金提高，人家不找檢察官，人家現在要直
    接就找人出來鬧事。」等語脅迫上訴人，是本件調解有無效
    或得撤銷之原因等語，然查：
  1.按鄉、鎮、市公所應設調解委員會，辦理民事事件及告訴乃
    論之刑事事件之調解；鄉、鎮、市公所應於調解成立之日起
    十日內，將調解書及卷證送請移付或管轄之法院審核；經法
    院核定之民事調解，與民事確定判決有同一之效力，鄉鎮市
    調解條例第 1條、第26條第1項、第27條第2項分別定有明文
    。又按因當事人聲請而成立之民事調解，經法院核定後有無
    效或得撤銷之原因者，當事人得向原核定法院提起宣告調解
    無效或撤銷調解之訴，鄉鎮市調解條例第29條第 1項亦著有
    規定，所謂調解有無效之原因，係指調解有實體法或程序法
    之無效原因，而自始、當然、確定不發生法律效力而言，例
    如調解內容違反強制規定，或公共秩序善良風俗，或通謀虛
    偽意思表示，或標的自始客觀不能，或無當事人能力、訴訟
    能力、代理權欠缺等而言。
  2.經質之證人即本案之調解委員王鴻儀、黃淇荃、張郎成及張
    正秀於原審審理時均一致結證稱從未以被上訴人之父丙○○
    之說詞：「你要把調解金提高，人家不找檢察官，人家現在
    要直接就找人出來鬧事。」等語脅迫上訴人，業如前述，是
    上訴人前揭主張，顯屬無稽，已難採信。況且，衡之社會通
    念，上開言詞亦難謂係屬不法危害之言語或舉動，而以之加
    諸表意人，亦難認會使其心生恐怖而為意思表示，則上訴人
    執此而主張因調解委員之上開言詞受脅迫簽名，於法亦屬無
    據，自非可取。
  3.綜上所述，本件上訴人提起本件調解無效之訴，僅空言主張
    調解無效，且未能證明系爭調解具有實體法或程序法之無效
    原因，而自始、當然、確定不發生效力，則其請求本院宣告
    系爭調解無效，即無理由，不應准許。
  (四)至上訴人另主張：據98年 6月11日之證人甲○○的證詞：上
    訴人丁○○與被上訴人乙○○就咖啡店的頂讓，實際於95年
    8月9日已完成頂讓和解書，則為何於96年10月18日被上訴人
    乙○○強迫上訴人丁○○簽下須給付頂讓咖啡店款項的調解
    書，否則不和解詐欺案訴訟，足見上訴人係因被上訴人父親
    之脅迫才會簽調解書等語，但查：
  1.按事人締結之契約一經合法成立，其在私法上之權利義務，
    即應受契約之拘束，不能由一造任意撤銷；又和解契約非必
    當事人雙方當面協商而後成立，茍由調處人從中接洽，雙方
    意思已歸一致，各向調處人表示，經其互相傳達於他方者，
    其和解契約即為成立（最高法院20年上字第1941號及21年上
    字第1807號判例分別參照）。
  2.查上訴人與被上訴人於96年10月18日早上 9時30分在台南縣
    佳里鎮調解委員，經調解委員王鴻儀、黃淇荃、黃耀州、張
    郎成、張正秀等人之調解，而達成調解結果：上訴人願給付
    被上訴人180,000元，餘440,000元被上訴人不予求償。付款
    方式：約定96年11月18日給付50,000元，及自96年12月至97
    年12月每月給付10,000元，如有一期未給付，視同全部到期
    。被告願拋棄其餘民事請求等語，並經兩造當場同意簽名，
    有臺南縣佳里鎮調解委員會96年刑調字第 171號調解筆錄附
    卷可稽，則揆諸前揭判例意旨，上訴人自應受上開調解契約
    內容之拘束，至上訴人所主張兩造因咖啡店之合夥及頂讓問
    題，與第三人甲○○之賠償金等事，均與本件調解無涉，並
    不能執此而推翻上開調解已合意之內容。況且，證人甲○○
    於本院準備程序時亦到庭結證稱並不清楚兩造因咖啡店之頂
    讓事宜而至調解委員會調解乙事（見本院卷第38頁背面），
    是上訴人舉出證人甲○○為證，亦難證明其有被脅迫而調解
    成立之情。
  (五)本案事證已明，上訴人請求再傳訊證人張郎成、黃祖裕，及
    其餘主張及舉證，核與判決結果無影響，爰不再傳訊及一一
    審究。
六、綜上所述，本件上訴人主張本件調解程序係經脅迫而為，違
    反民法第72、73、74、92條規定，應屬無效各節，未能舉證
    以證明之，且經查亦與事實不符，殊非可取，被上訴人抗辯
    尚屬可信。是則上訴人以本件調解程序違反民法第72、73、
    74、92條規定，而請求判決兩造於民國96年10月18日在臺南
    縣佳里鎮調解委員會所成立之調解筆錄（案號：96年度刑調
    字第 171號）無效或撤銷，為無理由，不應准許。從而，原
    審為上訴人敗訴之判決，於法並無不合。上訴意旨指摘原判
    決不當，求予廢棄改判，為無理由，應予駁回。
七、末按法院為終局判決時，應依職權為訴訟費用之裁判，民事
    訴訟法第87條第1項定有明文，參酌同法第91條第1項規定法
    院未於訴訟費用之裁判確定其費用額者，例外第一審受訴法
    院於該裁判有執行力後，始依聲請以裁定確定之立法意旨，
    本院應於本件判決時，一併確定兩造應負擔之訴訟費用額。
    經查本件第二審訴訟費用計裁判費2,820元，證人甲○○旅
    費686元（領據見卷第40頁），是本件訴訟費用額確定為3,
    506元，並命由敗訴之上訴人負擔。
八、據上論結，本件上訴為無理由，依民事訴訟法第436條之1第
    3項、第449條第1項、第78條、第87條，判決如主文。
中    華    民    國    98    年    7    月     29    日
                  民事第一庭    審判長法  官  楊清安
                                      法  官  曾鴻銘
                                      法  官  蔡美美
以上正本證明與原本無異。
本判決不得上訴。
中    華    民    國    98    年    7    月     29    日
                                      書記官  謝明達


司法院資訊處製作；財團法人民間司法改革基金會備份。
